臺北高等行政法院判決
　　　　　　　　　　　　　　　　　　　 96年度訴字第342號
　　　　　　　　　　　　　　　.
原　　　告　甲○○
被　　　告　臺北縣政府警察局
代　表　人　林國棟（局長）住同上
訴訟代理人　丁○○
　　　　　　丙○○
　　　　　　乙○○
上列當事人間因辭職事件，原告不服公務人員保障暨培訓委員會
中華民國95年11月14日95公審決字第0360號復審決定，提起行政
訴訟。本院判決如下︰
    主  文
原告之訴駁回。
訴訟費用由原告負擔。
　　事  實
一、事實概要︰原告係原任臺北縣政府警察局新莊分局（以下簡
    稱新莊分局）警備隊警員，因個人因素於民國（下同）95年
    6 月22日以「經多方面思考，擬定95年7月19日辦理退職」
    為由，向該分局提出辭職報告，並於同年月28日立切結書註
    明於同年7月19日辭職生效，一週內辦妥離職手續，如屆滿
    期限仍未辦妥離職，願由該分局依公務人員交代條例指定同
    仁逕為辦理，經被告95年7月7日北縣警人字第0950094794號
    令，核定其辭職，並自同年月19日生效。原告不服，請求撤
    銷該辭職令，改以辦理資遣方式離職遭拒，提起復審亦遭駁
    回，遂提起本件行政訴訟。
二、兩造聲明：
　　(一)原告聲明：1.復審決定及原處分均撤銷。
                2.訴訟費用由被告負擔。
    (二)被告聲明：1.駁回原告之訴。
                2.訴訟費用由原告負擔。
三、兩造之爭點：
　(一)原告主張之理由：
    1.原告原任職於臺北縣警局新莊分局警備隊員，因95年5月1
      日罹患蜂窩性組織炎，不能久站，無法擔任外勤工作，簽
      請調離現職，未獲首肯，而於95年6月22日提出辭職申請
      簽呈，惟查：
      (1)原告提出所謂辭呈，實無辭職之意，而係離職。辭職係
        以達到離開警察職務之目的，祈請核准而終止公法上的
        職務關係。原告對於離職方法有資遣、辭職等方式並無
        任何概念，更遑論兩種離職，何者較為有利。
      (2)原告於95年6 月22日辭呈所提到之「辦理退職」4 字，
        係希望被告用最有利的方式辦理，而被告卻限縮文字之
        意義為「辭職」。原告係在提出辭職後，方知「資遣」
        較為有利，為免權益受損，曾請託同事向長官報告變更
        離職方式未果。
      (3)原告並未收到原處分書，係被告直接通知原告7月24日
        辦理離職。嗣後於辦理離職時，人事官才將該處分書交
        付原告，惟原告並未看過該處分書之內容，即於翌日提
        出資遣聲請書。
      (4)原告自從事警察工作達20年餘，雖非立功卓著，卻也敬
        業不懈，係因病惟恐怠忽職守請調不成，方匆促請辭，
        所屬長官、人事單位，居然不加指導，爭取有利的離職
        方式，並於原告口頭請求變更請退方式時，未加理睬。
      (5)退萬步言，即錯誤之責任全屬原告，其應自為承受，但
        人事行政之法規，是否一成不變，必要到需以復審及行
        政訴訟等眾多行政程序，才得補救確值疑問。
    2.復審機關以民法第86條、第88條第1項、第92條第1項前段
      規定，作為「行政法上意思表示」之法源依據，裁決原告
      於辭職生效日後復請求撤銷辭職令改以資遣方式離職，作
      為「復審駁回」論斷，固非無理，但亦有諸多瑕疵，陳明
      如後：
      (1)原告於申請退職前，於95年5月10日提出乙份報告請求
        調離現職，改調留置室單位服務。後於95年6月22日書
        面提出辭職，95年7月7日核定，命令同月19日生效，其
        間以口頭多次向長官說明改以「資遣」方式辦理離職，
        雖未曾提出書面，但原告在辭職生效日後，即時請求撤
        銷辭職令，為被告所不爭。原告表明改變之意思，係在
        尚未核定或命令生效前所為，並非命令生效日突兀之舉
        ，以經驗法則來看事實，至為明確。按民法上明文，有
        意思之表達，即發生效果。
      (2)次查，原告之同事均瞭解原告請辭始末，多人均願為此
        事不具名陳報作證。原告由「書面報告辭呈」轉折為「
        口頭請求資遣」，皆是長官敷衍、怠誤所致。況因欠缺
        書面證明下，復審機關竟援用被告95年8月23日北縣警
        人字第0950116994號函答辯書，以不利於原告之證詞為
        據，並未能傳證或請原告補呈相關人、事證據，顯在採
        證不當下作出裁決，顯有偏頗。
      (3)本案原係單純之書面「辭職簽呈」，轉變為口頭報告「
        申請資遣」之人事案件，其為人謀不臧所鑄錯，原告縱
        令意思表達曾有錯誤，但並非事隔數月或數年後方為變
        更，而是在人事行政作業進行時即改變意思。縱有爭議
        ，亦當符合法理上比例之原則，及公平、正義的法治精
        神。
　　(二)被告主張之理由：
      1.原告所提「自動辭職更改以資遣方式辦理離職」乙節，
        依按公務人員任用法第29條規定及公務人員任用法施行
        細則第2 條之規定，辨理資遣需當事人具有公務人員身
        分為其前提，惟查改制前行政法院88年度判字第4341號
        判決略謂: 「公務員如辭職，其公務員之身分已不復存
        在，亦無所謂其原職務保留之問題，自無復職之適用，
        其如欲再回任公職，乃屬再任或復用之問題，而屬於受
        請求機關願意再錄用與否問題」。復查內政部警政署91
        年3 月14日警署人字第0910042875號函略謂: 「警察機
        關辦理警隊員復用案件處理要點，業於84年7 月26日停
        止適用，離職人員( 不限各類職稱) 辭職後已不再辦理
        復用。」原告倘已辭職確定，即喪失公務人員身分，自
        無從申請復職，核與公務人員任用法所規定「資遣」要
        件實有未符。
      2.縱設原告當時並未提出辭職申請，其情形是否符合資遣
        要件，仍有疑義。依原告當時狀況，雖其罹患蜂窩性組
        織炎，然據其服務單位告知依原告狀況尚不至無法工作
        之狀態。因此初步視之，原告似不符合資遣要件。
　　理  由
一、本件事實概要已如前述，有相關處分卷可稽，堪予認定。原
    告不服，循序提起行政訴訟，主張：其因罹患蜂窩性組織炎
    不能久站，無法擔任外勤工作，惟因不懂離職之方式除辭職
    外，尚有資遺一途，且資遺較為有利，遂冒然提出辭職之申
    請，惟事後獲悉即口頭報告改變辭意，復於95年7 月25日提
    出資遣之申請，原處分核定其辭職，自屬違誤云云。
二、按公務人員除由服務機關基於法定事由予以免職外，亦得自
    請辭職，經服務機關核准而終止公法上職務關係。現行人事
    法令對公務人員之自請辭職究應如何處理尚乏明文，惟行政
    機關基於公務人員之辭職申請所為同意辭職處分之作成，除
    係以公務人員之辭職意思表示為其行政程序之發動外，並經
    行政機關為解除該公務人員身分關係之同意，亦即該等准予
    辭職處分首須公務人員之協力，即須請辭之公務人員提出有
    有效之辭職申請，始能合法作成行政處分。次查公務人員之
    辭職，既係基於公務人員欲解除公務人員身分所為之申請，
    則該申請即屬公務人員公法上意思表示，並應適用行政法上
    意思表示之相關法理。所謂「行政法上意思表示」，係指表
    意人將其欲發生一定行政法上法律效果的意思，表示於外部
    之行為，與民法上之意思表示之概念相類似。惟有關行政法
    上意思表示，諸如意思表示的解釋、拘束效力等問題，於實
    定法上並無類如民法之意思表示之一般性規定，因此具體問
    題之解決上，公法上之意思表示，與民法之意思表示於共通
    性質內，得類推適用民法之規定與原則，以資補充。
三、本件原告因健康因素，先於95年5月10日提出乙份報告請求
    調離現職，改調留置室執勤，經被告提交95年5月份第1次人
    評會討論，結果因留置室並無缺額而未獲許可後，於95年6
    月22日以書面提出辭職，內容略謂：「一、職甲○○現服務
    於警備隊，從警已二十年，經多方思考後，擬定95年7月19
    日辦理退職。二、望分局鈞長，懇准辭職之申請，請辭現職
    」，復於同年月28日立具切結書，略謂：「…無法繼續擔任
    警察工作，願自95年7月19日起辭職生效，並依規定於辭職
    令發布之翌日起一週內辦妥離職手續」等語，嗣經被告以95
    年7 月7 日北縣警人字第0950094794號令核定辭職照准，命
    令同月19日生效，此有原告調職請求報告、被告95年5 月份
    人評會會議紀錄附於本院卷第48頁以下，及原告辭職簽呈、
    切結書、被告核定之人令附於原處分卷第1 、4 、5 頁可憑
    。由上開書證可知原告因健康因素請求調職未成，遂提出辭
    職之申請，表明其欲終止20年之警務公職，意思表示至為明
    確，被告同意所請乃予核定，即原告之公職身分因而於生效
    日即95年7月19日解除。
四、原告雖主張其因請辭前不知尚有資遣制度，以此方式離職較
    為有利，故為錯誤之辭職表示云云。惟按民法第88條第1項
    規定：「意思表示之內容有錯誤，或表意人若知其事情即不
    為意思表示者，表意人得將其意思表示撤銷之。但以其錯誤
    或不知事情，非由表意人自己之過失者為限。」查原告為服
    務公職20年之警務人員，不乏社會經驗，智識水準亦在中等
    之上，其對於自己之生涯規劃理應慎重，多方思量、諮詢，
    原告主張其如知有資遣一途即不會為辭職之意思表示，惟並
    未舉出何等事證以供審酌；又縱其確屬不知，以其學經歷及
    職務身分，理應多方諮詢以為安排，乃竟而未為，輕率提出
    辭呈，亦難謂其無過失。再者，原告雖稱其遞出辭呈後即變
    更原意，惟其不僅於95年6 月22日辭呈中表示「懇准辭職之
    申請，請辭現職」，復於同年月28日之切結書中表示：「無
    法繼續擔任警察工作，願自95年7 月19日起辭職生效」，明
    確表達其辭職之意，亦未見原告提出何等撤銷意思表示之事
    證，其乃迄辭職生效後始於翌日提出一紙「資遣聲請書」（
    附於原處分卷第6 頁），惟因當時其已無公務人員之身分，
    自無法進行任何處置。本件原告辭職之意思表示至為明確，
    亦未改變，被告依法予以核定同意其辭職，自無違誤。原告
    未經深思熟慮提出辭職，事後後悔，諉責於被告機關，實無
    可採。況據被告於準備程序中陳明，資遣與否需賴原告自行
    提出申請，被告依公務人員任用法第29條予以考量後，轉報
    台北縣政府審酌，據悉原告之健康狀況尚未至無法工作之狀
    態（參照公務人員任用法第29條第1 項第3 款規定，需經公
    立醫院證明身體衰弱不能勝任工作者）等語（見本院卷第47
    頁），原告一再主觀認其得以資遣方式獲得較優於辭職之保
    障，恐屬誤解，併予敘明。
五、綜上，被告據原告有效之辭職申請，作成95年7 月7 日令准
    予辭職之處分，尚無違誤。原告訴請撤銷原處分與復審決定
    ，為無理由，應予駁回。
據上論結，本件原告之訴為無理由，爰依行政訴訟法第98條第1
項前段，判決如主文。
中  　華  　民  　國　   96　   年  　9    月　 13  　日
                         第四庭審判長法  官　陳  國  成
                                     法  官　陳　秀  
                                     法  官　李　玉　卿
上為正本係照原本作成。
如不服本判決，應於送達後20日內，向本院提出上訴狀並表明上
訴理由，如於本判決宣示後送達前提起上訴者，應於判決送達後
20日內補提上訴理由書（須按他造人數附繕本）。
中  　華  　民  　國　   96　   年  　9    月　 13  　日
                                     書記官  楊　怡　芳
